【裁判字號】    99,抗,272
【裁判日期】    990428
【裁判案由】    聲請回復原狀
【裁判全文】
臺灣高等法院臺中分院刑事裁定           99年度抗字第272號
抗  告  人
即聲請人    甲○○
上列抗告人即被告因聲請回復原狀案件，不服臺灣臺中地方法院
中華民國99年2月26日裁定（99年度聲字第265號）提起抗告，本
院裁定如下：
    主  文
抗告駁回。
    理  由
一、抗告意旨略以：抗告人因所涉毒品危害防治條例案件經臺灣
    臺中地方法院判處徒刑後提起上訴，因已逾越上訴期間乃經
    該院以上訴程式不合法駁回其上訴，惟抗告人認其係在監所
    內於合法上訴期間之末日向監所長官提起上訴，然收受抗告
    人上訴書狀之名籍股承辦人卻徇監所內慣例之「今日遞狀狀
    尾押日須填隔日」而將受狀日按捺為合法上訴期間末日之隔
    日，其乃有偽造文書之嫌並經抗告人提起告訴，於該案偵訊
    期間，承辦檢察官以係爭之上訴書狀及郵遞之信封均已滅失
    而駁回抗告人所提勘驗其真偽之聲請，惟係爭書狀及信封後
    經本件原審法院指出係存於臺灣高等法院臺中分院88年度上
    訴字第2197號卷宗內，是請求受理本件之法院勘驗該書狀及
    信封之筆跡及指紋。另以抗告人於民國97年10月21日於出庭
    應訊為例，於同日提出之偽造文書告訴陳明狀乃係於前一日
    即提出於監所長官，惟收狀日乃基於上開今日遞狀狀尾押日
    須填隔日之監所內慣例而將收狀日填為97年10月21 日，本
    件所涉民國88年間提起上訴亦係基於同樣之監所慣例，於88
    年9月27日向監所名籍股長官提出上訴書狀，但填具之日期
    為同年月28日致遲誤上訴期間。抗告人並於民國99年3月15
    日提出抗告理由補充，認係爭書狀及信封應勘驗正本方有實
    益，且原裁定所指係爭之上訴書狀共有三份，惟抗告人當初
    僅有手書二份上訴理由狀，則另一份係由何人所寫並為投遞
    乃有調查之必要，另本件於原審裁定後，該裁定書之送達證
    書係由抗告人於99年3月5日星期五簽收，然監方規定應審核
    該文書一日，其後又適逢週末假日，故抗告人乃於星期一方
    收到裁定書，影響抗告人於五日內得提起抗告之權益。是基
    於上述理由，以請求勘驗係爭文書正本及調查監所內是否有
    所述慣例為由，提起抗告。
二、按非因過失，遲誤上訴、抗告或聲請再審之期間，或聲請撤
    銷或變更審判長、受命推事、受託推事裁定或檢察官命令之
    期間者，於其原因消滅後5日內，得聲請回復原狀；非因過
    失遲誤期間之原因及其消滅時期，應於書狀內釋明之；聲請
    回復原狀，應同時補行期間內應為之訴訟行為，刑事訴訟法
    第67條第1項、第68條第2項、第3項分別定有明文。是得提
    起回復原狀者，限於遲誤「上訴」、「抗告」、「聲請再審
    」期間，如非此期間，即無聲請回復原狀可言。另證據之調
    查應以具有調查必要性為為前提，亦即以證據所證明者，得
    以推翻原審判決所確認之事實為必要（最高法院77年第11次
    刑事庭會議決議參照）合先敘明。
三、經查本件：（一）抗告人首以於民國88年9月27日收受其上
    訴書狀之名籍股承辦人涉嫌偽造文書將收狀日期按捺為同年
    月28日而聲請勘驗該上訴書狀之正本，以求確認該書狀之筆
    跡是否為抗告人所有，及該書狀內是否有承辦人員之筆跡，
    惟證據之調查以具備必要性為要件，今上訴理由書狀係由抗
    告人親筆所書，並向監所名籍股長官提出且經其按捺收文章
    之事實乃為抗告人所不爭，則勘驗上訴理由書狀正本是否有
    承辦人員之指紋於其上及鑑定筆跡，並無足推翻原裁定認抗
    告人已逾越上訴期間之事實，且監所承辦人員收受收容人之
    上訴理由書狀並按捺收文章，則其指紋必留存於該文書上乃
    屬當然，是縱經勘驗其該文書上有抗告人所指名籍股承辦人
    員之指紋亦無足為奇，抗告人此部分指摘為無理由。（二）
    又抗告人以監所內對於收受書狀日期存有「今日遞狀狀尾押
    日須填隔日」之慣例致其遲誤上訴期間，惟此部分已經法務
    部函向臺灣臺中監獄戒護科調查，函覆並無抗告人所述對於
    受刑人寄送法院之書狀加以限制之情形，亦無其他限制收容
    人收受法院判決文書限制之作為，且抗告人所稱之人證亦不
    存在（原裁定卷內參照），是原裁定基於上開函覆內容亦認
    所謂監所內收受書狀日期之慣例乃不存在，經核其認定事實
    並無違誤，抗告人此部分指摘亦無理由。（三）抗告人另爭
    執原審所調查之上訴理由書狀乃有三份，惟其僅向監所長官
    提出二份，認另外一份係何人所寫有調查之必要，惟原審以
    該第三份上訴書狀其內容、格式、具狀人及撰狀人欄署名方
    式之不同，推測該第三份上訴書狀應係由抗告人之家屬代抗
    告人投遞，其推測乃就客觀情狀並依據經驗法則加以推論經
    核並無違誤之處，況該第三份上訴書狀亦係由臺灣臺中地方
    法院於民國88年9月28日收受，若原審裁定之推測與事實相
    符，對於抗告人上訴權利亦無增進之功能，亦即抗告人自行
    或家屬代為提起之上訴均已逾越法定期間；又縱原審裁定之
    推測與事實不符，而以抗告人自行向監所提出之上訴期間為
    準，該上訴亦已逾越上訴法定期間，是故對於該第三份上訴
    理由係由何人提起之調查欠缺必要性，乃無庸調查至為炯明
    。（四）抗告人後又提及其收受原審裁定乃被扣除三日之期
    間，惟此部分除與本件所涉民國88年間所提上訴是否合法並
    無相涉，且抗告人亦已於合法期間內提起抗告並另為理由之
    補充，此部分亦無理由，應予駁回。
四、據上論結，應依刑事訴訟法第412條，裁定如主文。
中    華    民    國    99    年    4    月    28   日
            刑事第六庭    審判長法  官  李  文  雄
                                法  官  邱  顯  祥
                                法  官  林  靜  芬
以上正本證明與原本無異。
如不服本裁定，得於收受送達後五日內向本院提出再抗告書狀（
須附繕本）。
                                書記官  高  勳  楠
中    華    民    國    99    年    4    月    28   日

司法院資訊處製作；財團法人民間司法改革基金會備份。
